【裁判字號】    91,上訴,1674
【裁判日期】    920530
【裁判案由】    公共危險
【裁判全文】
臺灣高等法院刑事判決                          九十一年度上訴字第一六七四號
    上  訴  人  臺灣新竹地方法院檢察署檢察官
    被      告  甲○○
    指定辯護人  本院公設辯護人  郭書益
右上訴人因被告公共危險案件，不服臺灣新竹地方法院九十年度訴字第五七九號，中
華民國九十一年四月二十二日第一審判決（起訴案號：臺灣新竹地方法院檢察署九十
年度偵字第三二五四號），提起上訴，本院判決如左：
    主  文
上訴駁回。
    理  由
一、公訴意旨略以：被告甲○○於民國（下同）九十年五月六日凌晨二時十八分許，
    在新竹縣新豐鄉重興村振興十二號郵局內，潑灑混合物促燃劑於該郵局所設置之
    自動提款機後，放火燒燬該提款機，致生公共危險，經警查獲，認被告涉有刑法
    第一百七十五條第一項之罪嫌等語。
二、訊據被告甲○○雖坦承於前開時地，到該郵局，且該郵局之提款機亦燒燬，但否
    認有放火燒燬該提款機之犯行，辯稱係該提款機突然著火，他回家後亦有打電話
    報警等語。公訴人認被告涉有前開犯行則係以監視錄影帶、勘驗筆錄及火災原因
    調查報告書等證據為憑。
三、按犯罪事實應依證據認定之，無證據不得推定其犯罪事實。又不能證明被告犯罪
    者，應諭知無罪之判決，刑事訴訟法第一百五十四條、第三百零一條第一項分別
    定有明文。又事實之認定，應憑證據，如未能發現相當證據，或證據不足以證明
    ，自不能以推測或擬制之方法，為裁判之基礎（最高法院四十年台上字第八六號
    判例參照）。而所謂證據，係指足以證明被告確有犯罪行為之積極證據而言，該
    項證據須適於為被告犯罪之證明者，始得採為斷罪之資料（參照最高法院六十九
    年臺上字第四九一三號判例）。又認定不利於被告之事實，須依積極證據，苟積
    極證據不足為不利於被告事實之認定時，即應為有利於被告之認定，更不必有何
    有利之證據，最高法院亦著有三十年上字第八一六號判例可資參照。
四、公訴人雖以前開證據認被告涉有前開犯行，惟查：
（一）、前開郵局之提款機確於前述時間、地點遭火燒燬之事實，有該提款機遭燒燬
        之照片十張在卷可參（偵查卷第五十頁至五十四頁），然該遭燒燬之提款機
        下方碳化焦塊經送內政部消防署鑑定結果，並未發現含有「石油系混合物促
        燃劑」，有該署九十年五月十八日火災鑑定報告在卷可稽（偵查卷第四八頁
        正面），且鑑定人即新竹縣消防局技士沈克林在原審調查時亦證稱對公訴人
        在起訴書所載之「混合物促燃劑」究係何物？並不清楚，顯見該提款機究係
        遭何種物質引燃燒燬並無法判斷。至鑑定人在原審調查時復證稱應係汽油類
        之物品引燃，但其證述內容僅係其個人臆測之詞，且該內容與前開內政部消
        防署鑑定內容不符，自難認其所為此部分之證述內容為正確。
（二）、至公訴人就前開錄影帶勘驗結果，為「5-06-01.AM.2:18.02R之前除被告甲
        ○○前往提款機外無其他人進入。」「5-06-01.AM.2:18.02R被告甲○○穿
        橫條紋短袖上衣戴黑色安全帽，口裡叨著一根煙，左手拿不明物件。」「
        5-0601.AM.2:18.03R被告轉身欲離去狀，當時已開（始）著火。」，並附有
        翻拍之照片二張在卷可稽（偵查卷第六十四頁至六十五頁），依該勘驗之照
        片所載，被告於前揭提款機起火時，固手持保特瓶站在該提款機之前方，但
        並未能清楚看出被告有何放火之動作，況如被告所持有之保特瓶中所裝確係
        高延燒性之石油系混合促燃劑，則被告於一面放火、一面傾倒，火將由提款
        機順該傾倒之液體延燒該保特瓶及被告之身體，但由該勘驗之照片觀，並未
        發現該保特瓶有燃燒之現象，被告亦僅有手部少部分灼傷，尚難以此勘驗紀
        錄及錄影帶，即認該提款機係被告所放火燒燬。何況，依前開送內政部消防
        署鑑定結果，並未發現含有「石油系混合物促燃劑」，則本件並無任何證據
        顯示被告所持有之保特瓶中所裝係汽油類之物品。
（三）、況證人即被告之母黃孫昭妹在警訊中即證稱「甲○○返家隨即跑上他二樓臥
        房打電話，我由隔壁房間聽到甲○○打電話向警方報案說郵局提款機的事」
        「我聽見他講電話，我問他，你在打什麼電話，甲○○回答說郵局提款機冒
        煙可能會起火我要報案，我要做善事。」與被告辯稱之情節大致相符，如係
        被告放火燒燬該提款機，何以會自己報警？被告辯稱該提款機起火，非伊所
        放火，應可採信。
五、綜上說明，該提款機雖於前開時地，起火燒燬，但查無任何積極證據足證被告所
    持保特瓶中所裝係高延燒性之石油系混合促燃劑，由前開錄影帶勘驗結果，亦不
    能證明被告有何潑灑汽油及點火之動作，被告又始終否認為其所放火，此外復查
    無其他證據足認被告涉有刑法第一百七十五條第一項之公共危險罪嫌。揆諸前揭
    判例意旨，本件被告雖有犯罪時地上巧合之可疑，但既然積極證據不足為不利於
    被告事實之認定，即應為有利於被告之認定，更不必有何有利之證據，亦不能以
    推測或擬制之方法，為裁判之基礎，原審認不能證明被告犯罪，而為無罪之判決
    ，經核尚無違誤。上訴意旨仍執陳詞以錄影帶係間隔錄影，又被告罹有精神方面
    之疾病等詞，而指摘原判決不當，惟公訴人所陳概係推測之詞，仍不能提出確切
    具體之證據證明係被告放火，其上訴尚難認為有理由，應予駁回。
據上論斷，應依刑事訴訟法第三百六十八條，判決如主文。
本案經檢察官田炳麟到庭執行職務。
中      華      民      國    九十二    年      五      月     三十     日
                              台灣高等法院刑事第十二庭
                                    審判長法  官  劉  景  星
                                          法  官  沈  宜  生
                                          法  官  陳  志  洋
右正本證明與原本無異。
如不服本判決應於收受送達後十日內向本院提出上訴書狀，其未敘述上訴之理由者並
得於提起上訴後十日內向本院補提理由書（均須按他造當事人之人數附繕本）。
                                          書記官  蔡  佩  珊
中      華      民      國    九十二    年      五      月     三十     日


司法院資訊處製作；財團法人民間司法改革基金會備份。
